【裁判字號】    92,易,704
【裁判日期】    921031
【裁判案由】    業務侵占
【裁判全文】
臺灣臺北地方法院刑事判決                          九十二年度易字第七０四號
    公  訴  人  臺灣臺北地方法院檢察署檢察官
    被      告  戊○○
                丁○○
                丙○○
右列被告等因業務侵占案件，經檢察官提起公訴（九十一年度偵字第三二二一號），
本院判決如左：
    主  文
戊○○、丁○○、丙○○均無罪。
    理  由
一、公訴意旨略以：被告戊○○、丁○○、丙○○等人與羅青、甲○○（二人經不起
    訴處分），原分別在乙○○所開設、位於台北市大安區○○○路○段一七八號十
    一樓「詹媽媽婚友社」中擔任「客戶聯絡員」、「排約員」之職務，負責與會員
    聯絡及排約撮合等業務，並因而持有客戶個人資料卡、聯誼活動報名表等資料。
    詎其等竟於民國九十年二月間共同謀議自「詹媽媽婚友社」離職，在外另行開設
    性質相同之營利事業，並即自九十年二月間起，利用職務掌管之便，共同基於意
    圖為自己不法所有之犯意聯絡，陸續將其因職務而持有之個人資料卡約二千份、
    聯誼活動報名表約四百份侵占入己。嗣被告戊○○、丙○○及羅青、甲○○等人
    果於九十年二、三月間相繼離職，於四月間，共同出資在台北縣永和市○○路六
    四九號八樓開設「臻情顧問社」，並僱用被告丁○○擔任文書處理之工作，其等
    即利用前開不法取得之資料與「詹媽媽婚友社」舊有會員聯繫，藉以招攬客戶謀
    利，因認被告等共同涉有刑法第三百三十六條第二項之業務侵占罪嫌云云。
二、按犯罪事實應依證據認定之，無證據不得認定犯罪事實；不能證明被告犯罪者，
    應諭知無罪之判決，刑事訴訟法第一百五十四條第二項、第三百零一條第一項分
    別定有明文。又按共犯所為不利於己之陳述，必須顯無瑕疵可指，而就其他方面
    調查又與事實相符，始足採為他被告論罪之依據。訊據被告等皆堅詞否認有何公
    訴人所指之業務侵占犯行，辯稱：伊等並無侵占「詹媽媽婚友社」之資料等語。
    而公訴人所以認被告等有前述業務侵占犯行，無非以告訴人乙○○之指述，及證
    人即共犯甲○○之證詞為其論據。惟查，告訴人乙○○在警訊中自承：伊於九十
    年九月間經由甲○○告知知悉被告等上開業務侵占犯行等語，是告訴人乙○○並
    未親身見聞被告等有無業務侵占之行為，自無從憑以證明被告等確有侵占前揭「
    詹媽媽婚友社」之資料。至證人甲○○雖於本院九十二年五月十三日訊問時證稱
    ：被告戊○○曾於九十年三月初打電話給羅青轉告伊將「詹媽媽婚友社」之聯誼
    活動報名表拿給她們，伊有照做，拿了約七、八張；又曾在「臻情顧問社」看到
    「詹媽媽婚友社」之個人資料卡，是由丁○○拿出來的云云，但查，證人甲○○
    於警訊時表示伊侵占之聯誼活動報名表計有四百人次，惟在本院訊問時又陳稱僅
    七、八張，而依卷附聯誼活動報名表之樣本（偵卷四七、四八頁）推估，七、八
    張之聯誼活動報名表應僅有近二百人次左右，是其前後證詞並不相符；況證人甲○○自承：伊於九十年六月初與羅青一起離開「臻情顧問社」，後來回到「詹媽
    媽婚友社」上班，但自第二天起公司先後有會員打電話請乙○○將伊辭退，否則
    將不繼續參加會員，並有同事告訴乙○○要小心伊回公司偷資料再和別人開婚友
    社，因情事漸漸發展到影響大家的工作，乙○○就說是否透過告伊及被告等侵占
    的方式，來還原事情真相，讓事情告一段落，伊便決定用此種方式，來還原伊之
    清白等語，是證人甲○○於本案之立場，已難期中立，其上開不利被告等之證詞
    ，是否客觀、可信，即非全無疑義。再者，偵查中檢察官並未至「臻情顧問社」
    或被告等之住居所搜索扣押得任何屬「詹媽媽婚友社」所有之個人資料卡、聯誼
    活動報名表等；至告訴人乙○○指稱：「詹媽媽婚友社」與「臻情顧問社」很多
    會員重疊乙節，縱認屬實，然因被告等前均在「詹媽媽婚友社」工作，與該婚友
    社之會員應有一定程度之熟稔，是彼等因而邀請相熟之「詹媽媽婚友社」會員加
    入「臻情顧問社」，亦足以造成上開二婚友社之會員有重疊之現象，要難認確係
    因被告等侵占「詹媽媽婚友社」上開資料所致。綜上所述，證人即共犯甲○○前
    述不利被告等之陳述，並無其他事證佐憑確與事實相符，揆諸前開法條與說明，
    自屬不能證明被告等犯罪，依法應為無罪判決之諭知。
據上論斷，應依刑事訴訟法第三百零一條第一項，判決如主文。
本案經檢察官楊朝森到庭執行職務
中      華      民      國    九十二    年      十      月    三十一    日
                                      臺灣臺北地方法院刑事第三庭
                                          審判長法    官  余 學 淵
                                                法    官  蔡 如 琪
                                                法    官  歐陽漢菁
右正本證明與原本無異。
如不服本判決，應於判決送達後十日內，向本院提出上訴狀。
                                                書 記 官  沈 芳 君
中      華      民      國    九十二    年      十      月    三十一    日


司法院資訊處製作；財團法人民間司法改革基金會備份。
